【裁判字號】    92,交易,40
【裁判日期】    920515
【裁判案由】    過失致死等
【裁判全文】
臺灣臺中地方法院刑事判決               九十二年度交易字第四號
    公  訴  人  臺灣臺中地方法院檢察署檢察官
    被      告  丁○○
    被      告  甲○○
右列被告因過失致死等案件，經檢察官提起公訴 (九十一年度偵字第三一三三號)本
院判決如左：
    主  文
丁○○服用酒類，不能安全駕駛動力交通工具而駕駛，處有期徒刑參月；又因過失致
人於死，處有期徒刑捌月；應執行有期徒刑拾月，緩刑肆年。
甲○○從事業務之人，因業務上之過失致人於死，處有期徒刑玖月。
    事  實
一、甲○○係吉野村食品工業股份有限公司（下稱吉野公司）所僱用之小貨車司機，
    為從事駕駛業務之人，曾於民國（下同）八十九年間，因犯過失致死罪，經本院
    判處有期徒刑九月，緩刑三年，並於八十九年十月十四日確定，仍在緩刑中，仍
    不知警惕自己。另丁○○係臺中市警察局第五分局北屯派出所警員，明知飲用酒
    類達到特定程度（呼氣酒精濃度達每公升○、五五毫克）即不能安全駕駛動力交
    通工具，其於下班時間即九十一年一月五日凌晨一時許，在臺中市○○路○段南
    灣卡拉ＯＫ店，與友人飲酒作樂，其陸續飲入啤酒約八瓶，已呈不能安全駕駛之
    酒醉狀態，而於同日凌晨三時許，猶執意駕駛所有車牌號碼ＰＢ—一三八七號自
    小客車，並搭載白維瑛等人，自上址卡拉ＯＫ店處出發轉入北屯路由臺中往豐原
    方向行駛，於同日凌晨三時四十五分許，途經臺中市○○路與崇德二路一段（前
    路名：臺中市○○路四一九巷）之設有號誌管制之交岔路口，欲左彎轉入北屯路
    四一九巷道，理應注意車輛行駛時，駕駛人應注意車前狀況，隨時採取必要之安
    全措施。而依當時天候晴朗、乾燥、光線明亮、路況平坦無障礙等情，並無不能
    注意之情事，竟疏於注意及此，未留意車前狀況及採取必要之安全措施。適同一
    時地，對向由甲○○駕駛吉野公司所有車牌號碼Ｚ八—三四八六號自小貨車，沿
    台中市○○路自豐原往臺中方向，途經上開交岔路口，亦應注意行車速度在市區
    道路，時速不得超過五十公里之限速，又駕駛人應注意車前狀況，隨時採取必要
    之安全措施及汽車行駛至交岔路口，應遵守燈光號誌之指示，而依當時同上述之
    情形，也無不能注意之情事，竟疏於注意及此，竟未注意車前狀況以超越行車速
    限五十公里以上之速度，貿然闖紅燈通過上開交岔路口。於丁○○駕駛之上開車
    輛於該交岔路口遵照左轉專用燈左轉時，甲○○見狀已煞停不及，其所駕駛上開
    車輛車頭右前側，衝撞丁○○駕駛上開車輛右前車門，兩車因而打滑後始停止，
    甲○○所駕駛之上開小貨車當場起火燃燒，致使白維瑛受有顱內出血、右側上下
    肢骨折、頭部及右側上下肢挫傷，經緊急送至臺中市中國醫藥學院附設醫院急救
    後，仍於當日不治死亡。嗣經警到場處理，將黃俊雷送醫治療，經醫院測得黃俊
    雷血液酒精濃度二一七點五六ｍｇ╱ｄｌ，換算成呼氣酒精濃度達每公升一點零
    三毫克，因而查獲上情。
二、案經白維瑛之夫丙○○告訴及臺中市警察局第五分局報告檢察官偵查起訴。
    理  由
一、訊之被告丁○○、甲○○二人，除被告丁○○對於右揭事實，於本院審理中供認
    不違外，被告甲○○固不否認於右揭時地駕車與被告丁○○肇事致被害人竹維瑛
    死亡之事實，惟矢口否認有過失致死之犯行，辯稱：肇事路段是閃爍黃燈，並無
    號誌管制之紅綠燈路段，本件車禍係被告丁○○酒後冒然快速左轉，轉彎車未讓
    伊所駕駛之直行車先行，伊煞車不及致撞擊黃車起火燃燒，伊並無過失云云。惟
    查：（一）本件車禍肇事地點臺中市○○路與崇德二路一段（前路名：臺中市○
    ○路四一九巷）係設有號誌管制之交岔路口，其交通號誌管制情形：第一時相北
    屯路方向直行（由豐原往台中市區方向可同時右轉），第二時相為北屯路方向之
    左轉保護時相（禁止直行），第三時相為開放崇德二路通行，以上三時相依序運
    作，且肇事路段號誌自九十一年一月一日起至九十一年一月五日止，並無民眾報
    修案件，交通號誌運作正常等情，此有台中市政府交通旅遊局九十二年三月二十
    一日函附卷可稽。此情，核與証人即處理本件車禍員警乙○○到庭証述：當時號
    誌是正常運作，有左轉保護三時相，車禍是有一方違規闖紅燈等語相符，復有台
    中市○○○道路交通事故調查報告表及現場照片等件附卷可按。凡此，在在足以
    証明本件車禍肇事之交岔路口，係設有號誌管制之交岔路口，可以認定。是本件
    公訴人起訴書認本件肇事路口係屬閃黃燈狀態，而非紅綠燈正常運作，核與事實
    不符，則被告甲○○辯稱肇事路段是閃爍黃燈，並無號誌管制之紅綠燈路段，本
    件車禍係被告丁○○轉彎車未讓伊所駕駛之直行車先行云云，自屬無据，所辯殊
    無可取。且查本件被告丁○○堅稱其係遵照左轉專用燈行駛，則被告甲○○未遵
    照號誌燈行駛，亦堪認定。（二）依卷附道路交通事故調查報告表所示被告甲○
    ○之上開車輛右側輪煞車痕跡，約達二十五點三公尺長，且該道路為柏油路面，
    非新路面，時間大約有一年至三年等情，比對「一般公路汽車煞車距離、行車速
    度對照表」，被告甲○○當時車行速度在時速六十五公里至七十公里之間，參以
    被告甲○○於偵查時供述：「當時我是三檔換四檔，但未換過，就看到丁○○的
    車就煞車，所以是空檔煞車」等語，故上開速度與實際速度，堪認相當，足見被
    告甲○○在市區道路未遵限速五十公里之速度行駛，其超速行駛，亦可認定。（
    三）被告丁○○坦承部分，核與告訴人丙○○指訴之情節相符，並有臺中市○○
    ○道路交通事故調查報告表一紙及現場照片十六張附卷可參。又被告丁○○飲用
    酒後血液酒精濃度已高達二一七點五六ｍｇ╱ｄｌ，換算成呼氣酒精濃度達每公
    升一點零三毫克，此有中國醫藥學院附設醫院之藥物血中濃度檢驗單一紙在卷可
    憑。按刑法第一百八十五條之三，條文中所稱「不能安全駕駛動力交通工具」係
    屬不確定之法律概念，除衡之行為人駕車時飲用酒類之程度及血液中酒精含量之
    多寡外，並應參以行為人當時之精神狀態、駕馭車輛之情形及對於交通號誌或指
    揮之遵守能力，以資相佐，斷非徒以飲酒數量作為取決是否成罪之唯一標準。惟
    駕駛人於呼氣中酒精濃度達每公升零點五五毫克以上者，依据科學數据統計結果
    ，其肇事率為常人之十倍，固呼氣中酒精濃度達每公升零點五五毫克以上者，得
    認為不能安全駕駛，已無疑議，法務部八十八年五月十八日法八八檢字第００一
    六六九號函即同此意旨。被告駕車前即已飲用酒類，於駕駛車輛肇事後，經警測
    定其吐氣中所含酒精成分已達每公升一點零三毫克，揆之前揭說明，其駕駛車輛
    之注意能力已因飲酒而較平日為低，並與他車發生碰撞，顯已不能安全駕駛動力
    交通工具事証明確，被告丁○○此部分犯行堪以認定。（四）又被害人白維瑛因
    此車禍受有上述傷害，經緊急送醫仍不治死亡一情，亦經臺灣臺中地方法院檢察
    署檢察官督同法醫師相驗屬實，製有驗斷書、相驗屍體證明書、履勘筆錄各一份
    附卷可稽。（五）按駕駛人駕駛汽車，應遵守燈光號誌之指示行車；且行車速度
    在市區道路，時速不得超過五十公里；及車輛行駛時，駕駛人應注意車前狀況，
    隨時採取必要之安全措施，道路交通安全規則第九十三條第一項第一款、第九十
    四條第三項、第一百零二條第一項第一款各定有明文。被告丁○○、甲○○駕車
    自應注意上述道路交通安全規定，且依上開所述之當時路狀，又無不能注意之情
    形，被告二人皆疏未注意及此，因而肇事致人死亡，被告二人對本件車禍均應負
    過失責任，可以認定。再被告二人過失駕駛行為，與白維瑛之死亡間，核有相當
    因果關係。本件過失致死部分，事證明確，被告二人犯行堪以認定。
二、核被告丁○○所為，係犯刑法第一百八十五條之三之服用酒類不能安全駕駛動力
    交通工具而駕駛及第二百七十六條第一項之過失致死罪。被告甲○○所為，係犯
    刑法第二百七十六條第二項之業務過失致死罪。公訴人認被告甲○○所為係犯同
    法第二百七十六條第一項之過失致死罪，起訴法條已有未洽，應予變更。被告丁
    ○○為汽車駕駛人，酒醉駕車，因而致人受傷死亡，依法應負刑事責任，所犯過
    失致死部分應依道路交通管理處罰條例第八十六條第一項之規定加重其刑。又被
    告丁○○所犯上開二罪，犯意各別，行為互殊，且所犯構成要件之罪名不同，應
    分論併罰。爰審酌被告丁○○身為警察人員猶酒後駕車，對公共危險造成危害。
    被告等二人就本件車禍過失程度之輕重、被告等肇事後態度及肇事後被告丁○○
    已與被害人家屬達成民事和解，有和解書一紙附卷可按，犯後態度尚佳；被告甲
    ○○迄未與被害人家屬達成和解，賠償其損害等一切情狀，分別量處如主文所示
    之刑，被告丁○○部分並定其應達行刑，以資懲儆。又查被告丁○○前未曾受有
    期徒刑以上刑之宣告，有台灣台中地方法院檢察署刑案資料查註紀錄表在卷可按
    。被告所犯本件之罪後，已與被害人家屬達成民事和解，已如前述，其經此科刑
    教訓，當知謹慎而無再犯之虞，本院認所宣告之刑，以暫不執行為宜，爰併宣告
    緩刑，以勵自新。
據上論斷，應依刑事訴訟法第二百九十九條第一項前段、第三百條、刑法第一百八十
五條之三、第二百七十六條第一項、第二項、第五十一條第五款、第七十四條第一款
、道路交通管理處罰條例第八十六條第一項、罰金罰鍰提高標準條例第一條前段，判
決如主文。
中      華      民      國    九十二    年      五      月     十五     日
                                      臺灣臺中地方法院交通法庭
                                          法  官    許  金  樹
右正本證明與原本無異。
如不服本判決應於送達後十日內向本院提出上訴狀，上訴於台灣高等法院台中分院（
須附繕本）。
                      書記官
中      華      民      國    九十五    年      五      月     十五     日
附錄論罪科刑實體法條文：
刑法第一百八十五條之三
服用毒品、麻醉藥品、酒類或其他相類之物，不能安全駕駛動力交通工具而駕駛者，
處一年以下有期徒刑、拘役或三萬元以下罰金。
刑法第二百七十六條
因過失致人於死者，處二年以下有期徒刑、拘役或二千元以下罰金。
從事業務之人，因業務上之過失犯前項之罪者，處五年以下有期徒刑或拘役，得併科
三千元以下罰金。


司法院資訊處製作；財團法人民間司法改革基金會備份。
